【裁判字號】    96,訴,1564
【裁判日期】    971017
【裁判案由】    損害賠償
【裁判全文】
臺灣桃園地方法院民事判決              96年度訴字第1564號
原      告  乙○○
被      告  丁○○
            趨視數位科技有限公司
兼上 1  人
法定代理人  甲○○
被      告  丙○○
上列當事人間損害賠償事件，本院於民國97年9 月18日言詞辯論
終結，判決如下：
    主  文
被告應連帶給付原告新台幣壹佰陸拾伍萬元，及被告丁○○、趨
視數位科技有限公司、甲○○自民國九十六年十月二十三日起，
被告丙○○自民國九十六年十月十日起，均至清償日止，按年息
百分之五計算之利息。
訴訟費用由被告連帶負擔。
本判決於原告以新台幣伍拾伍萬元為被告供擔保後，得假執行。
    事  實
壹、程序方面：
    本件被告經合法通知，均未於最後言詞辯論期日到場，核無
    民事訴訟法第386 條所列各款情形，爰依原告之聲請，由其
    一造辯論而為判決。
貳、實體方面：
一、本件原告主張：
  (一)原告於民國96年4 月間經訴外人鍾耀鴻介紹認識綽號「顧大
    衛」之被告丁○○，而丁○○見原告多年來從事地理師職業
    收入頗豐，乃向原告詐稱伊負責境外網路基金公司（SOROS1
    00），該投資計畫可讓投資者在5 個月內獲利320 ％，原告
    一時受丁○○開口保證期滿可獲高額利息之矇騙，自96年4
    月23日起，交付第1 筆現金新台幣（下同）639,000 元，其
    後陸續以現金共支付2,186,400 元。又丁○○利用境外投資
    高獲利及免稅之熱潮，與被告丙○○假借被告「趨視數位科
    技有限公司」（下稱趨視公司，法定代理人為被告甲○○）
    名義作為投資者銀行匯款帳戶（帳號為0000000000000） ，
    原告自96年5 月11日起陸續匯款1,650,000 元，且繼續加碼
    投資，丁○○利用募得之資金至上海商業銀行開立OBU 帳戶
    ，虛設戶名為「ADD NEW GROUP CO.,LTD 」，嗣原告自96年
    6 月12日起再陸續將資金3,589,530 元匯入此帳戶，詎趨視
    公司旋即無預警倒閉，原告總計受有7,425,930 元之損害。
    因丙○○與甲○○共同成立空殼之趨視公司，並虛設銀行帳
    戶提供予丁○○向其詐財，應係共同侵權行為，爰依民法第
    185 條規定，就上開損害7,425,930 元中之1,650,000 元請
    求被告連帶負損害賠償責任。
  (二)聲明：
  1.被告應連帶給付原告1,650,000 元，及自起訴狀繕本送達之
    翌日起至清償日止，按年息5 ％計算之利息。
  2.願供擔保，請准宣告假執行。
二、被告丙○○雖未於最後言詞辯論期日到場，惟據其所為之陳
    述及聲明略以：
  (一)伊不認識丁○○及原告，甲○○跟伊都是趨視公司的股東。
    於96年3 、4 月間，一個香港楊姓朋友向伊借錢，伊當時不
    方便，他就向伊借上開趨視公司的帳戶使用，再以該帳戶向
    他人借錢。
  (二)答辯聲明：原告之訴駁回
三、被告丁○○、趨視公司、甲○○均未於言詞辯論期日到庭，
    亦未提出書狀作何聲明或陳述。
四、本院之判斷：
  (一)原告主張其於96年4 月間經訴外人鍾耀鴻介紹認識綽號「顧
    大衛」之丁○○，而丁○○見原告多年來從事地理師職業收
    入頗豐，乃向原告詐稱伊負責境外網路基金公司（SOROS100
    ），該投資計畫可讓投資者在5 個月內獲利320 ％，原告一
    時受丁○○開口保證期滿可獲高額利息之矇騙，自96年4 月
    23日起，交付第1 筆現金639,000 元，其後陸續以現金共支
    付2,186,400 元。又丁○○利用境外投資高獲利及免稅之熱
    潮，假借趨視公司（法定代理人為被告甲○○）名義作為投
    資者銀行匯款帳戶（帳號為0000000000000） ，原告自96年
    5 月11日起陸續匯款1,650,000 元，且繼續加碼投資，丁○○利用募得之資金至上海商業銀行開立OBU 帳戶，虛設戶名
    為「ADD NEW GROUP CO.,LTD 」，嗣原告自96年6 月12日起
    再陸續將資金3,589,530 元匯入此帳戶，詎趨視公司旋即無
    預警倒閉，原告總計受有7,425,930 元之損害等情，業據其
    提出現金收據、玉山銀行存款憑條、合作金庫銀行匯出匯款
    申請書等件為證（參見本院卷第7 至19頁），丙○○對此並
    不爭執，而丁○○、趨視公司、甲○○已於相當時期受合法
    之通知，於言辯論期日不到場，亦未提出準備書狀爭執，是
    原告主張之前揭事實，自堪信為真實。
  (二)原告復主張因丙○○與甲○○共同成立空殼之趨視公司，並
    虛設銀行帳戶提供予丁○○向其詐財，係屬共同侵權行為，
    爰依民法第185 條規定，就上開損害7,425,930 元中之1,65
    0,000 元請求被告連帶負損害賠償責任等語，為丙○○所否
    認，並執前詞置辯。
  1.按金融存款帳戶，事關存戶個人財產權益之保障，與存戶之
    印鑑章結合，其專屬性、私密性更形提高，除非本人或與本
    人具密切之關係者，難認有何理由可自由流通使用該存摺、
    印章，一般人亦均有應妥為保管存摺、印鑑章，以防止存摺
    、印鑑章被他人冒用之認識，縱有特殊情況偶有將存摺、印
    鑑章交付他人之需，亦必深入瞭解其用途後再行提供以使用
    ，恆係吾人日常生活經驗與事理；且按金融帳戶為個人理財
    工具，申請開設金融帳戶並無任何特殊之限制，一般民眾皆
    可以存入最低開戶金額之方式申請之，且一個人可以在不同
    之金融機構申請多數之存款帳戶使用，此乃眾所週知之事實
    ，而時下以電話詐騙促使被害人以操作銀行自動付款機而詐
    取金錢之行為甚為猖獗，且廣為媒體報導，並經政府有關機
    關呼籲，不要受騙。則依一般人之社會生活經驗，苟不以自
    己名義申請開戶，卻向不特定人蒐集他人之帳戶供己使用，
    其目的極可能利用該帳戶供作非法詐財之用，應可預見。
  2.經查，丙○○為智慮成熟之成年人，對於上情自無法諉為不
    知，又丙○○於本院審理中自陳：於96年3 、4 月間，一個
    香港楊姓朋友向伊借錢，伊當時不方便，他就向伊借上開趨
    視公司的帳戶使用，再以該帳戶向他人借錢等語（參見本院
    卷第36頁），則丙○○應可預見將趨視公司之存摺等有關個
    人財產之物品，淪落於他人手中，極可能被利用為與詐騙有
    關之犯罪工具，顯然丙○○對於借用者縱以該帳戶作為不法
    詐騙使用，予以容認，足見丙○○有幫助詐騙份子利用其上
    開各帳戶詐欺之不確定故意及行為甚明，是原告主張丙○○
    須與丁○○、趨視公司、甲○○負連帶賠償責任等語，應屬
    可採。
  3.按數人共同不法侵害他人之權利者，連帶負損害賠償責任；
    不能知其中孰為加害人者，亦同。造意人及幫助人，視為共
    同行為人，民法第185 條第1 、2 項分別定有明文。從而，
    原告依侵權行為損害賠償之法律關係，請求被告連帶給付原
    告1,650,000 元，及自起訴狀繕本送達翌日（即丁○○、趨
    視公司及甲○○自96年10月23日起；丙○○自96年10月10日
    起），均至清償日止，按年息5 ％計算之利息，為有理由，
    應予准許。
五、原告陳明願供擔保請准宣告假執行，經核並無不合，爰酌定
    相當擔保金額宣告假執行。
六、據上論結，本件原告之訴為有理由，依民事訴訟法第385 條
    第1 項前段、第85條第2 項、第390 條第2 項，判決如主文
    。
中    華    民    國    97    年    10    月    17    日
                  民事第一庭    法  官  林哲賢
上為正本係照原本作成。
如對本判決上訴，須於判決送達後20日內向本院提出上訴狀
中    華    民    國    97    年    10    月    17    日
                                書記官  羅美英


司法院資訊處製作；財團法人民間司法改革基金會備份。
